臺灣高等法院民事裁定                100年度非抗字第153號
再 抗告 人  威虹資訊股份有限公司
法定代理人  陳政權
代  理  人  羅明通律師
            吳孝富律師
上列再抗告人因與相對人呂鴻鵬間選派檢查人事件，對於中華民
國100年8月10日臺灣板橋地方法院100年度抗字第107號所為裁定
，提起再抗告，本院裁定如下：
    主  文
原裁定廢棄。
    理  由
一、按對於抗告法院所為抗告有無理由之裁定，得以其適用法規
    顯有錯誤為理由，再為抗告，非訟事件法第45條第 3項定有
    明文。所謂適用法規顯有錯誤，係指裁判就其取捨證據所確
    定之事實適用法規，違背法規或現存判例解釋者而言（最高
    法院71年台再字第 210號、80年台上字第1326號判例意旨參
    照）。又公司法第245條第1項規定：「連續一年以上，持有
    已發行股份總數百分之三以上之股東，得聲請法院選派檢查
    人，檢查公司業務帳目及財產情形」。雖未明文禁止股東檢
    查其加入公司前之帳目，亦非以發現弊端為必要。惟查股東
    之所以願意投資於某一公司，自係已對該公司之營運狀況、
    資產負債情形，有相當之瞭解，任何人不可能對毫無所悉之
    公司加以投資，何況投資之比例，占該公司已發行股份總數
    百分之三。是公司法第245條第1項所以規定繼續持有股份達
    一年以上，並須所持股份在發行股份總數百分之三以上，皆
    在限制股東動輒查帳，影響公司營運，故應認為該持有股份
    總數百分之三之股東對於加入公司以後之帳目，始有檢查之
    權，亦始有其經濟上之利益（最高法院80年度台抗字第 376
    號裁定參照）。
二、經查，相對人為繼續一年以上持有再抗告人公司已發行股份
    總數 3.32%之股東，為原裁定確定之事實，則相對人依公司
    法第245條第1項規定，聲請法院選派檢查人，固屬於法有據
    。惟依首揭說明，相對人應僅得對於其加入公司以後之帳目
    ，始有檢查之權。茲依相對人提出之再抗告人公司97年度股
    東常會簽到明細及再抗告人公司變更登記表（見原法院司字
    卷10至12頁），相對人係自何時起加入再抗告人公司並持有
    該公司百分之三以上之股份，尚不明確，而原裁定就此未經
    查明，遽依公司法第245條第1項規定，選派劉珍惠會計師為
    檢查人，檢查再抗告人公司自91年度起至99年度止長達 9年
    期間之業務帳目的財產情形，其適用公司法第245條第1項規
    定顯有錯誤。抗告意旨執此指摘原裁定不當，聲明廢棄，為
    有理由，爰廢棄原裁定，由原法院更為適法之裁定。
三、據上論結，本件再抗告為有理由，依非訟事件法第46條，民
    事訴訟法第495條之1第2項、477條第1項，裁定如主文。
中    華    民    國   100    年    12    月    28    日
                  民事第七庭
                      審判長 法  官  鄭三源
                             法  官  邱  琦
                             法  官  梁玉芬
正本係照原本作成。
不得聲明不服。
中    華    民    國   100    年    12    月    30    日
                             書記官  常淑慧